臺灣高等法院臺南分院刑事判決　　　100年度交上易字第446號
上　訴　人
即　被　告　林政勳
上列上訴人因過失致重傷害案件，不服臺灣嘉義地方法院 100年
度交易字第12號中華民國100年6月30日第一審判決（起訴案號：
臺灣嘉義地方法院檢察署99年度偵字第9634號），提起上訴，被
告並就犯罪事實為有罪陳述，經本院裁定進行簡式審判程序，判
決如下：
    主  文
上訴駁回。
    事  實
一、林政勳於民國（下同）99年 6月11日晚上某時，駕駛車牌號
    碼 6789-NK號自用小客車，沿嘉義縣民雄鄉○○村○○○○
    路由北往南方向行駛，於同年 6月12日凌晨零時許，行至限
    速50公里之該公路 259.5公里處即吳鳳科技大學校門口時，
    本應注意車輛行駛至交岔路口及通過路口時，其行進應遵守
    燈光號誌，而閃光黃燈表示「警告」，車輛應減速接近，注
    意路口安全，並小心通過，且應注意依速限駕駛，不得超速
    ，亦應注意車前狀況，並隨時採取必要之安全措施，而依當
    時天候晴、夜間有照明、柏油路面乾燥、無缺陷、無障礙物
    、視距良好，並無不能注意之情事，竟疏未注意及此，貿然
    以超速之時速60公里至70公里之速度前行，適李知益騎乘車
    牌號碼 913-BTE號輕型機車，沿嘉義縣民雄鄉文隆村台一線
    ，由南向北方向先暫停在台一線公路欲二段式左轉，亦疏未
    注意轉彎車應讓直行車先行，由東向西方向往吳鳳科技大學
    校門口方向騎乘，林政勳因而不及閃避，所駕駛之自用小客
    車前車頭直接撞擊李知益所騎乘機車之右側，李知益因而人
    車倒地，受有頭部外傷併腦內出血、硬腦膜下腔及腦室內出
    血、雙側肺臟鈍挫傷、顏面多處及頭皮撕裂傷、多處擦傷、
    癲癇、腦室內感染及全身處於癱瘓昏迷狀態之重大難治之重
    傷害。林政勳於肇事後留待現場，主動向前來處理車禍之員
    警承認其為肇事人，自首並願接受裁判。
二、案經李知益（未成年）之法定代理人即父親李佳烽訴請臺灣
    嘉義地方法院檢察署檢察官偵查後提起公訴。
    理  由
壹、程序方面
一、按除被告所犯為死刑、無期徒刑、最輕本刑為三年以上有期
    徒刑之罪或高等法院管轄第一審案件者外，於前條第一項程
    序進行中，被告先就被訴事實為有罪之陳述時，審判長得告
    知被告簡式審判程序之旨，並聽取當事人、代理人、辯護人
    及輔佐人之意見後，裁定進行簡式審判程序，刑事訴訟法第
    273條之1第1項定有明文。又依刑事訴訟法第273條之2 規定
    ，簡式審判程序之證據調查，不受第159條第 1項、第161條
    之2、第161條之3 、第163條之1及第164條至第170條規定之
    限制。
二、查本件被告林政勳所犯為死刑、無期徒刑、最輕本刑三年以
    上有期徒刑以外之罪，亦非屬高等法院管轄之第一審案件，
    而被告於本院準備程序中，已就犯罪事實為有罪陳述（本院
    卷第16、17頁），又核被告所犯非屬前揭法條所規定之案件
    ，經本院依法裁定進行簡式審判程序（本院卷第25頁），是
    本案之證據調查，依同法第273條之2 規定，不受同法第159
    條第1項、第161條之2、第161條之3、第163條之1，及第164
    條至第 170條所規定證據能力認定及調查方式之限制，合先
    敘明。
貳、認定犯罪事實所憑之證據及理由
一、訊據上訴人即被告林政勳於上開肇事之事實坦白承認，核與
    證人即告訴人李佳烽於警詢證述之情節相符（見臺灣嘉義地
    方法院檢察署99年度交查字第2382號卷，下稱交查卷，第11
    、12頁），並有道路交通事故現場圖、道路交通事故調查報
    告表(一)、(二)、駕駛執照影本、證號查詢汽車駕駛人資料、道
    路交通事故初步分析研判表、臺灣嘉義地方法院檢察署勘驗
    筆錄及照片各1份、現場照片6張、路口監視器光碟 1片等件
    附卷為按（見交查卷第4至6、16至21、32至47頁、證物袋；
    原審卷第22頁）。又查，被害人李知益遭撞擊倒地後，受有
    頭部外傷併腦內出血、硬腦膜下腔及腦室內出血、雙側肺臟
    鈍挫傷、顏面多處及頭皮撕裂傷、多處擦傷、癲癇、腦室內
    感染及全身處於癱瘓昏迷狀態，於案發後送戴德森醫療財團
    法人嘉義基督教醫院（下稱嘉義基督教醫院）急診，同日接
    受腦室外引流管植入手術，並於術後住進加護病房，於99年
    6月16日接受左側顱骨切除減壓手術，並於 99年7月2日轉至
    長庚醫療財團法人林口長庚紀念醫院（下稱林口長庚醫院）
    住院，昏迷指數為７，於同日施行腦室外引流管置放手術，
    同年月8日再次施行腦室外引流管置換手術，同年月 19日施
    行腦室--腹膜腔引流管置放手術，同年月21日施行顱骨整形
    手術，又於99年8月2日出院，復於同年 8月13日再度至林口
    長庚醫院住院，被害人經救治後仍意識不清，日常生活需人
    24小時照顧，嚴重神經功能障礙，四肢無力，語言能力受損
    ，需尿布使用，符合器質性腦徵候群之診斷，其日常生活之
    表達、理解能力及判斷力、定向感、記憶力、抽象思考及專
    注力皆明顯受損，目前之精神狀態已達心神喪失之程度，完
    全不能為意思表示，所受傷害屬重傷害之情形，另經被害人
    之母親聲請監護宣告，由法院裁定監護在案，此有嘉義基督
    教醫院99年7月2日診斷證明書、同醫院100年2月10日嘉基醫
    字第1000200028號函、中國醫藥大學附設醫院100年2月24日
    院醫事字第1000001130號函、林口長庚醫院100年4月18日（
    100）長庚院法字第013 2號函、臺灣苗栗地方法院99年度監
    宣字第119 號裁定各1 份、林口長庚醫院99年8 月26日、同
    年月31日診斷證明書2 紙在卷可按（見臺灣嘉義地方法院檢
    察署99年度他字卷第1553號卷第4 至6 頁；原審卷第17、23
    、24 、31 、54頁），亦即，被害人李知益遭撞擊倒地後後
    ，經送醫救治仍呈植物人之狀態，是依據卷內相關事證，被
    害人李知益所受之身體傷害，顯屬重大難治之傷害，符合刑
    法第10 條 第4 項第6 款重傷害情形，足堪認定。綜參上開
    補強證據已足資證明被告於審理中所為之任意性自白，應具
    有相當程度之真實性，而確信被告前述自白之犯罪事實確屬
    真實。
二、按汽車行經設有閃光黃燈之路口，應注意閃光黃燈表示「警
    告」，車輛應減速接近，注意安全，小心通過，道路交通標
    誌標線號誌設置規則第211條第1項第 1款定有明文。次按行
    車速度，依速限標誌或標線之規定；又汽車行駛時，駕駛人
    應注意車前狀況，並隨時採取必要之安全措施，此觀道路交
    通安全規則第93條第1項、第94條第3項規定亦明。查被告領
    有駕駛執照，此有證號查詢汽車駕駛人資料、駕駛執照及行
    車執照影本各 1份存卷可佐（見交查卷第17頁；原審卷第22
    頁），對前揭道路交通規則應知悉甚詳，而本件案發路段限
    速時速50公里，案發當時被告行向之號誌為閃光黃燈，亦有
    道路交通事故調查報告表(一)乙份在卷為參（見交查卷第 5頁
    ），另經原審法院勘驗吳鳳科技大學門口之監視錄影畫面，
    時間顯示2010年 6月12日0時0分23秒，被害人李知益機車停
    下在校門口對面路口處，39秒時朝校門口駛來，44秒時遭右
    側被告之車輛在被告車道上直接撞上，被告車輛於撞上被害
    人機車前並無減速之情形，此有原審法院勘驗筆錄乙份在卷
    為憑（見原審卷第41頁），又撞擊位置係在被告行向未至學
    校門口行人穿越道前，而被害人騎乘之機車倒地後在被告行
    向通過行人穿越道之慢車道上留有 0.7公尺之刮地痕，此有
    嘉義縣警察局民雄分局100年6月8日嘉民警五字第100007324
    4號函1份存卷足按（見原審卷第59至68頁），且被告自用小
    客車前車頭引擎蓋大部分凹陷，擋風玻璃破裂，被害人騎乘
    之機車右側全部面板、前輪檔泥板均破裂，此亦有前開現場
    照片附卷可稽（見交查卷第19、20頁），再參以，被告自承
    ：駕駛車行經上開路口時，時速60公里至70公里等語（見交
    查卷第31頁），均徵被告駕車通過路口，直至撞擊被害人機
    車時，均無任何減速情形，係直接撞到機車右側，機車尚且
    因撞擊力道甚大，騰空飛出再倒地滑行，以致機車刮地痕與
    撞擊位置有段距離，即被告駕車行經該閃黃燈之交岔路口，
    除未減速接近外，更有超速情形甚明。復依當時天候晴（監
    視錄影畫面並無下雨之情形）、夜間有照明、柏油路面乾燥
    、無缺陷、無障礙物、視距良好，並無不能注意之情事，亦
    堪確認。至被告上訴意旨雖稱：案發當天是下雨，路面濕滑
    ，視線不明云云，然依案發當時之監視錄影畫面並無下雨之
    情形，又觀諸案發現場照片所示柏油路面乾燥（交查卷第19
    至21頁），且被告於本院準備程序亦自承：車禍當日有下雨
    ，肇事時路面已經乾了等語（本院卷第17頁），是被告前揭
    抗辯，自不足採。
三、基上所述，被告經考領有汽車駕駛執照，應具備駕駛機動車
    輛之基本正常視力、聽力、辨色力、四肢及活動能力等條件
    ，並知悉交通規則，具有駕駛之交通常識，應無疑義，而依
    案發當時視距良好之行車環境，被告若能輔以充分之注意，
    並無不能注意之不可抗力之情事存在，並能依規定遵守道路
    交通安全規則，不要超速行駛，更應減速接近，隨時注意車
    前動態而盡汽車駕駛人之相當注意義務，即可避免本件車禍
    之發生，但竟超速行駛，疏未注意車前狀況，以致肇事，是
    被告就本件車禍事故之發生顯有過失，至為明灼。
四、另按轉彎車應讓直行車先行，道路交通安全規則第102條第1
    項第 7款定有明文。查本件依前揭監視錄影畫面所示，上開
    路口機車需二段式待轉，被害人李知益騎乘機車於通過路口
    前有停等，待左右車輛通過後，再為通行，即遵守二段式轉
    彎之規定，然其為轉彎車，疏未注意應讓直行車即被告所駕
    駛之自用小客車先行，致發生本件事故，亦同有過失，復有
    嘉義縣警察局道路交通事故初步分析研判表 1份存卷可參（
    見交查卷第16頁），足見被害人對本件車禍事故之發生亦有
    過失至明。是以，本件被害人李知益雖有上開過失，但被告
    倘能依規定遵守道路交通安全規則，不要超速行駛，更應減
    速接近，隨時注意車前動態而盡汽車駕駛人之相當注意義務
    ，即可避免本件車禍之發生。是以，綜合肇事當時之一切事
    實及情狀，為客觀上判斷，在被告超速行駛，未能減速慢行
    而疏未注意車前動態之條件下，均可能發生此肇事結果，足
    見被告之上開過失行為，係發生本件車禍結果之相當條件，
    即被告之過失行為與本件車禍結果具有相當因果關係，應可
    認定。
五、綜合上開證據之調查結果，足見被告超速行駛，未能減速慢
    行而疏未注意在其車前之被害人李知益行車動態，並適時採
    取必要之安全措施，終致未及時煞車而肇事，則被告就本件
    車禍事故之發生顯有過失，且與本件車禍致被害人重傷害結
    果具有相當因果關係已明，自不因其相對於被害人亦有過失
    ，而得解免罪責。從而，本件事證明確，被告過失傷害致重
    傷之犯行，堪以認定，應依法論科。
參、論罪科刑之理由
一、核被告超速行駛，未能減速慢行，因而肇事致被害人受有重
    傷害，所為係犯刑法第284條第1項後段之過失傷害致重傷罪
    。
二、被告於本件交通事故發生後，於犯罪未被有偵查權之公務員
    或機關發覺前，即向停留在現場，並向前往處理之員警，當
    場承認為肇事人，此有被告之調查筆錄附卷足佐（見交查卷
    第 9頁），並有嘉義縣警察局道路交通事故肇事人自首情形
    紀錄表 1份在卷為憑（見原審卷第50頁），可認被告符合自
    首而接受裁判之要件，應依刑法第62條前段之規定減輕其刑
    。
肆、維持原判決之理由
一、原審以被告罪證明確，因而適用刑法第284條第1項後段、第
    62條前段、第41條第1項前段，刑法施行法第1條之1第 1、2
    項之規定。並審酌被告輕忽駕駛導致本件車禍事故，被害人
    受有前揭重傷害，目前癱瘓在床，無法言語行動，受傷情節
    非輕，對被害人家屬亦造成難以彌補之傷痛，兼衡被告直承
    超速事實，坦認犯行，目前仍為吳鳳科技大學在學學生，無
    從為全職之固定工作而無穩定之工作收入，與被害人家屬因
    理賠金額未達成共識迄未達成和解，被害人對本件交通事故
    亦有過失，被告應負過失程度之比例，自承與母親、妹妹同
    住，目前無業之家庭、經濟狀況等一切情狀，量處如主文所
    示之刑，並諭知以新臺幣2,000元折算1日之易科罰金折算標
    準。
二、至被告上訴意旨雖指摘量刑過重云云。惟按關於刑之量定，
    係屬實體法上賦予法院得為自由裁量之事項，倘其未有逾越
    法律所規定之範圍，或濫用其權限，即不得任意指摘為違法
    （最高法院75年台上字第7033號判例意旨參照）。查本件因
    被告車禍肇事而致被害人受有前揭重傷害，目前癱瘓在床，
    無法言語行動，受傷情節嚴重，又告訴人李佳烽於本院準備
    程序時到庭陳述：本件強制險已賠償15萬5 千元，被告僅答
    應一個月給付5 千元，現在在嘉義地院民事庭訴訟中，已開
    過一次庭。刑事部分我沒有意見，車禍後被告從未過問，亦
    未關心過，我沒有辦法原諒被告，下次開庭我不要再來了，
    被告沒有坦承認罪，也不夠誠懇，李知益現在僅有左手左腳
    可以動而已等語（本院卷第18頁）。足見被告迄今尚未對告
    訴人及被害人賠償任何損害。是以，原判決參酌上情，量處
    被告有期徒刑六月，並諭知易科罰金之折算標準。經核並未
    逾越法律所規定之法定刑，且充分斟酌刑法第57條各款所列
    情狀，其量刑亦屬法定裁量範圍，未有濫用權限之情，堪稱
    罪刑相當。被告上訴意旨空言指摘量刑過重云云，於法無據
    ，自非可取。
三、綜上所述，本院經核原判決認事用法，並無不合，且量刑亦
    堪屬允當。被告上訴意旨空言指摘原判決量刑過重，經查殊
    非足取，為無理由，應予駁回。
伍、適用之法律：刑事訴訟法第364條、第273條之1、第368條。
本案經檢察官王碧霞到庭執行職務。
中　　華　　民　　國　 100　　年　　9 　　月　　27　　日
                  刑事第五庭    審判長法　官  楊明章
                                      法　官  趙文淵
                                      法　官  蔡美美
以上正本證明與原本無異。
不得上訴。
　　　　　　　　　　　　　　　　　　　書記官  歐貞妙
中　　華　　民　　國　 100　　年　　9 　　月　　27　　日
附錄本判決論罪科刑法條：
中華民國刑法第284條第1項後段
因過失傷害人者，處 6 月以下有期徒刑、拘役或 5 百元以下罰
金，致重傷者，處 1 年以下有期徒刑、拘役或 5 百元以下罰金
。
